【裁判字號】    94,訴,2852
【裁判日期】    950706
【裁判案由】    損害賠償
【裁判全文】
臺灣高雄地方法院民事判決              94年度訴字第2852號
原      告  乙○○
訴訟代理人  丙○○
訴訟代理人  樓嘉君律師
複代理人    楊水柱律師
被      告  丁○○
            合上興液化石油氣分裝有限公司
法定代理人  甲○○
訴訟代理人  戊○○
被      告  鼎和交通股份有限公司
法定代理人  己○○
訴訟代理人  戊○○
            庚○○
上列當事人間請求損害賠償事件，本院於民國95年6月22日言詞
辯論終結，判決如下：
    主      文
被告丁○○、合上興液化石油氣分裝有限公司應連帶給付原告新
台幣貳拾玖萬伍仟元，及自民國九十五年五月四日起至清償日止
，按年息百分之五計算之利息。
原告其餘之訴駁回。
訴訟費用由被告丁○○、合上興液化石油氣分裝有限公司連帶負
擔八分之三，餘由原告負擔。
本判決第一項得假執行。但被告合上興液化石油氣分裝有限公司
如以新臺幣貳拾玖萬伍仟元為原告預供擔保後，得免為假執行。
原告其餘假執行之聲請駁回。
    事實及理由
一、本件被告丁○○經合法通知，未於言詞辯論期日到場，核無
    民事訴訟法第386條各款所列情形，爰依原告聲請，由其一
    造辯論而為判決。
二、原告起訴主張：被告丁○○僅領有自小客車駕駛執照，並無
    營業大貨車駕駛執照，然仍受僱於被告合上興液化石油氣分
    裝有限公司（下稱合上興公司）擔任司機，於民國93年11月
    11日上午9 時許，被告丁○○因載送瓦斯，駕駛由被告鼎和
    交通股份有限公司（下稱鼎和公司）出租予合上興公司之06
    2-GP號營業大貨車（下稱系爭大貨車），沿高雄縣大寮鄉○
    ○村○○○路由西南向東北方向行駛，途經該路段與力行路
    交岔路口，欲右轉力行路南向車道時，適有同方向直行在其
    右側由原告騎乘之腳踏車駛至該處，被告丁○○本應注意轉
    彎車應讓直行車先行，且依當時天候晴朗，柏油省道，路面
    乾燥，無缺陷，無障礙物，日間自然光，視距良好之情形，
    並非不能注意，竟疏未注意讓原告所騎乘之直行車先行，即
    貿然右轉，致所駕駛之系爭大貨車右側後輪處與原告所騎乘
    之腳踏車發生碰撞，原告因而人車倒地，受有腰部鈍傷併膀
    胱破裂、骨盆骨折等傷害，所受精神上痛苦甚大，故請求非
    財產上損害金額800,000 元，而被告合上興公司為被告丁○
    ○之僱用人，依民法第188 條第1 項規定，自應負連帶賠償
    責任；又被告鼎和公司明知被告丁○○並無營業大貨車駕駛
    執照，仍將系爭大貨車出租合上興公司而交由被告丁○○駕
    駛，自應依民法第185 條共同侵權行為之規定，負連帶賠償
    責任。爰依侵權行為之法律關係，請求被告連帶賠償精神慰
    撫金800,000 元等語。聲明求為判決：（一）被告應連帶給
    付原告800,000 元，及自起訴狀繕本送達最後被告之翌日起
    至清償日止，按年息5 ％計算之利息。（二）原告願供擔保
    ，請准宣告假執行。
三、被告合上興公司則以：原告與被告丁○○已於本件車禍之刑
    事案件審理中達成和解，不得再起訴請求被告賠償，且被告
    於探視原告時，曾給付15,000元等語。被告鼎和公司則以：
    原告與被告丁○○已達成和解，且被告丁○○係被告合上興
    公司之受僱人，被告鼎和公司僅係系爭大貨車之出租人，承
    租人即被告合上興公司如何使用系爭大貨車，並非被告鼎和
    公司所得置喙，且被告鼎和公司亦信賴被告合上興公司將為
    租賃物之合法使用，故對本件交通事故並無任何可歸責之事
    由，況本件交通事故係於92年11月11日發生，原告之起訴狀
    係於94年12月5 日始送達被告，原告之請求權已時效消滅等
    語。均答辯聲明求為判決：（一）駁回原告之訴及假執行之
    聲請。（二）如受不利判決，願供擔保免為假執行。被告丁
    ○○則未於言詞辯論期日到場，亦未提出書狀作何聲明或陳
    述。
四、原告主張被告丁○○在上開時、地，駕駛由被告鼎和公司出
    租予被告合上興公司之系爭大貨車，因疏未注意讓原告所騎
    乘之直行車先行，即貿然右轉，致系爭大貨車右側後輪處與
    原告所騎乘之腳踏車發生碰撞，原告因而人車倒地而受傷等
    情，業經被告丁○○於台灣高雄地方法院檢察署93年度偵緝
    字第1128號刑事案件警訊及偵查時自承屬實，並有道路交通
    事故調查報告表、現場圖及現場照片在卷可佐，堪信為真實
    ，是被告丁○○駕駛系爭大貨車右轉時，未注意讓原告同向
    之直行車先行，即貿然右轉，致撞及原告之腳踏車，原告因
    而倒地受傷，被告丁○○自應負全部過失責任，堪以認定；
    參以本件肇事責任經臺灣省高屏澎區車輛行車事故鑑定委員
    會鑑定結果，亦認被告丁○○駕駛系爭大貨車右轉未讓右側
    直行車先行為肇事原因，原告則無肇事因素，此有該會93年
    9 月10日高屏澎鑑字第931040函附之鑑定意見書一紙在卷可
    憑。而原告因本件交通事故受有腰部鈍傷併膀胱破裂、骨盆
    骨折等傷害等情，亦據原告提出長庚紀念醫院、福安診所診
    斷證明書為證，則被告丁○○過失與原告之受傷間，具有相
    當因果關係，是被告丁○○就原告所受之上開傷害，自應負
    侵權行為之損害賠償責任。
五、本件爭執點厥為（一）原告與被告丁○○和解後，可否再提
    起本件訴訟請求賠償？（二）被告丁○○應賠償之精神慰撫
    金為何？（三）被告合上興公司應否負連帶賠償責任？（四
    ）被告鼎和公司應否負連帶賠償責任？茲將本院判斷敘述如
    下：
（一）按依契約之性質或當事人之意思表示，非於一定時期為給
      付不能達其契約之目的，而契約當事人之一方不按照時期
      給付者，他方當事人得不為催告，解除其契約。民法第25
      5 條定有明文。查，本件原告與被告丁○○於本院93年度
      交易字第249 號刑事案件審理中成立和解契約（下稱系爭
      和解契約），約定和解金額為180,000 元，分3 年給付，
      自94年3 月10日起，被告丁○○應按月給付5,000 元，被
      告丁○○並於94年3 月10日當庭給付5,000 元等情，業經
      本院調取上開刑事卷宗查明屬實（該刑事案件94年2 月24
      日、同年3 月10準備程序筆錄影印外放），惟被告丁○○
      於給付第1 期金額5,000 元後，即未再依約履行，原告乃
      於95年3 月31日本院審理中，以民事準備書（二）狀催告
      被告丁○○於書狀繕本送達翌日起7 日內履行和解契約之
      給付義務，否則即以該書狀為解除契約之意思表示，經本
      院將該書狀繕本於95年4 月25日送達被告丁○○，因被告
      丁○○仍未依催告期限履行，揆諸前揭說明，系爭和解契
      約已於催告期間期滿翌日即95年5 月3 日，經原告合法解
      除而溯及失其效力，是原告自得再依侵權行為之法律關係
      請求被告丁○○賠償。被告合上興公司、鼎合公司辯稱：
      原告與被告丁○○已達成和解，不得再向其等請求云云，
      自屬無據。
（二）按因故意、過失不法侵害他人之權利者，負損害賠償責任
      ；不法侵害他人之身體、健康、名譽、自由、信用、隱私
      、貞操，或不法侵害其他人格法益而情節重大者，被害人
      雖非財產上之損害，亦得請求賠償相當之金額。民法第18
      4條第1項前段、第195條第1項前段分別定有明文；次按不
      法侵害他人之人格權，被害人受有非財產上損害，請求加
      害人賠償相當金額之慰撫金時，法院對於慰撫金之量定，
      應斟酌實際加害情形、所造成之影響、被害人痛苦之程度
      、兩造之身分地位經濟情形及其他各種狀況，以核定相當
      之數額（最高法院47年台上字第1221號、51年台上字第22
      3號判例意旨參照）。查，原告因被告丁○○之過失，致
      受有腰部鈍傷併膀胱破裂、骨盆骨折等傷害，被告丁○○
      自係因過失不法侵害原告之身體、健康，且造成原告精神
      上莫大之痛苦，揆諸前揭規定，原告自得請求被告丁○○
      賠償非財產上之損害。本院審酌原告因本件車禍傷勢嚴重
      ，歷經5次手術治療，原告所受之身體及精神上痛苦甚大
      ，且被告丁○○無營業大貨車駕駛執照，卻仍駕駛系爭大
      貨車，事發後，原告因與被告丁○○達成和解而撤回刑事
      告訴，詎被告丁○○僅給付5,000 元後，即逃逸無蹤，再
      衡諸原告為國小畢業，擔任臨時清潔工，93年度並無所得
      申報資料，名下僅有1 部自小客車，並無不動產，而被告
      丁○○為高職畢業，93年度所得合計294,195 元，名下僅
      有1 部自小客車，並無不動產等情，有證明書、警訊筆錄
      、稅務電子閘門財產所得調件明細表在卷可稽，本院認為
      原告請求被告丁○○給付精神慰撫金800,000 元，尚屬過
      高，應予核減為300,000 元，始屬相當。又被告丁○○前
      曾支付和解金5,000 元，原告同意此金額亦屬給付精神慰
      撫金部分，應自前揭金額中扣除，故原告請求慰撫金在超
      過295,000 元以外部分應予駁回。至被告丁○○於案發後
      ，曾至醫院探望原告，並給付10,000元，因給付時間係於
      本件交通事故剛發生之時，且係於醫院給付以作為醫療應
      急之用，核其性質應係屬醫療費用之賠償，自不得自本件
      精神慰撫金扣除，併此敘明。
（三）按受僱人因執行職務，不法侵害他人之權利者，由僱用人
      與行為人連帶負損害賠償責任。但選任受僱人及監督其職
      務之執行，已盡相當之注意或縱加以相當之注意而仍不免
      發生損害者，僱用人不負賠償責任，民法第188條第1項定
      有明文。又為某種事業使用他人，於被僱用人執行事業加
      害於第三人，其使用主於選任被用人及監督其事業，已盡
      相當之注意，或雖注意仍不免發生損害者，使用主固不負
      賠償責任，但此種情形係為使用主之免責要件，使用主苟
      欲免其責任，即應就此負舉證之責，最高法院19年度上字
      第3025號判決意旨可資參照。查，本件被告丁○○係於執
      行職務時，不法侵害原告之權利，已如前述，而被告合上
      興公司為被告丁○○之僱用人，復未舉證證明有何免責事
      由，則被告合上興公司自應與被告丁○○連帶對原告負侵
      權行為損害賠償責任，故原告請求被告合上興公司與被告
      丁○○連帶賠償295,000 元，為有理由，逾此部分之請求
      ，應屬無據。
（四）按數人共同不法侵害他人之權利者，連帶負損害賠償責任
      。民法第185條第1項前段定有明文。次按當事人主張有利
      於己之事實者，就其事實有舉證之責任，民事訴訟法第27
      7 條定有明文。查，原告主張被告鼎和公司明知被告丁○
      ○並無營業大貨車駕駛執照，仍將系爭大貨車出租合上興
      公司而交由被告丁○○駕駛，應依民法第185 條連帶負賠
      償之責云云，為被告鼎和公司所否認，則原告就上開主張
      應負舉證責任，惟就前開事實，原告自承並無相關證據證
      明（見本院卷第211 頁），是尚難僅以被告丁○○無營業
      大貨車駕駛執照而仍駕駛系爭大貨車，即遽認被告鼎和公
      司有何不法侵害之行為，從而，原告依民法第185 條第1
      項前段請求被告鼎和公司與被告丁○○負連帶賠償責任，
      即屬無據。
（五）綜上所述，原告主張被告丁○○與合上興公司應連帶賠償
      原告精神慰撫金295,000 元，應屬有據，至超過295,000
      元之請求及請求被告鼎合公司應負連帶賠償責任部分，則
      屬無據，應予駁回。
六、按給付無確定期限者，債務人於債權人得請求給付時，經其
    催告而未為給付，自受催告時起，負遲延責任，其經債權人
    起訴而送達訴狀，或依督促程序送達支付命令，或為其他相
    類之行為者，與催告有同一之效力；遲延之債務，以支付金
    錢為標的者，債權人得請求依法定利率計算之遲延利息。民
    法第229 條第2 項、第233 條第1 項前段分別有明文規定。
    本件原告固主張被告應自起訴狀繕本送達最後被告翌日起算
    遲延利息，惟系爭和解契約係於原告催告被告丁○○履行和
    解契約期滿翌日即95年5 月3 日，始經原告合法解除，則原
    告自95年5 月3 日起，始得依侵權行為之法律關係請求被告
    賠償，在和解契約解除前，被告丁○○及合上興公司自不負
    損害賠償給付遲延責任，故遲延利息應自系爭和解契約解除
    翌日即95年5 月4 日起算，始為合理。從而，原告依侵權行
    為法律關係，請求被告丁○○、合上興公司連帶賠償精神慰
    撫金295,000 元，及自95年5 月4 日起至清償日止，按週年
    利率5 ％計算之遲延利息，為有理由，應予准許。逾上開範
    圍之請求，為無理由，應予駁回。
七、按所命給付之金額或價額未逾500,000 元之判決，法院應依
    職權宣告假執行，民事訴訟法第389 條第1 項第5 款定有明
    文。至原告敗訴部分既經駁回，則其假執行之聲請即失所依
    據，應併予駁回。另被告合上興公司聲明願供擔保請准免假
    執行，經核原告勝訴部分與法律規定相符，爰酌定相當之擔
    保金額宣告之。
八、本件事證已臻明確，兩造其餘攻防方法及訴訟資料，經本院
    審酌後，核與判決不生影響，無逐一論駁之必要，併此敘明
    。
九、據上論結，本件原告之訴為一部有理由、一部無理由，依民
    事訴訟法第385 條第1 項、第79條、第85條第2 項、第389
    條第1 項第5 款、第392 條第2 項，判決如主文。
中    華    民    國     95    年    7     月    6    日
                  民事第二庭  審判長 法  官  鄭月霞
                                     法  官  伍逸康
                                     法  官  邱泰錄
上為正本係照原本作成。
如不服本判決，應於送達後20日內，向本院提出上訴狀並表明上
訴理由，如於本判決宣示後送達前提起上訴者，應於判決送達後
10日內補提上訴理由書（須附繕本）。
中    華    民    國    95    年    7     月    6     日
                                     書記官  林慧君


司法院資訊處製作；財團法人民間司法改革基金會備份。
